臺灣臺中地方法院民事判決　九十三年度訴字第一四五一號
　　原　　　告　辛○○
　　　　　　　　戊○○
　　　　　　　　庚○○
　　　　　　　　丙○○
　　　　　　　　己○○
　　兼右五人
　　訴訟代理人　丁○○
　　被　　　告　乙○○
　　訴訟代理人　甲○○
右當事人間減少租金事件，本院於民國九十三年十二月十五日言詞辯論終結，判決如
左：
    主      文
原告之訴駁回。
訴訟費用由原告負擔。
    事實及理由
壹、聲明：
  一、原告方面：
    (一)原告承租被告所有坐落台中市○區○○段八小段三六之二六地號土地之租金，
      自民國（下同）九十三年三月一日起調降為每月新台幣（下同）一萬三千元七
      百二十二元。
    (二)訴訟費用由被告負擔。
  二、被告方面：如主文所示。
貳、陳述：
  一、原告方面：
    (一)緣被告所有坐落台中市○區○○段八小段三六─二六地號土地（面積五二一平
      方公尺）係不定期租賃與原告等人，目前之租金係被告之夫黃爍龍與原告辛○
      ○之夫蕭源（其餘原告之父），訴由臺灣高等法院臺中分院以七十八年度上易
      字第二０二號民事判決所定，該判決係以七十六年七月之申報地價每平方公尺
      一萬零五百三十五元二角為計算基準，整筆地價為五百四十八萬八千八百三十
      九元，以百分之六計算租金，即年租三十二萬九千三百三十元，折為月租金為
      二萬七千四百四十四元。嗣由被告繼承黃爍龍，原告等人繼承蕭源。
    (二)茲因原定租金，衡諸目前經濟環境，顯屬過高，原告推由丁○○於九十三年二
      月十六日以存證信函通知被告，自九十三年三月調降租金，詎被告不同意，爰
      依民法第四百四十二條及第二百二十七條之二之規定提起本件訴訟。
    (三)系爭土地位處台中市○○路與公理街口，相鄰之靜宜大學已遷至台中縣大肚山
      區，原地由東盟開發實業有限公司興建之住宅及商場，銷售不佳，招商失敗，
      市場蕭條沒落，昔日繁榮景象不在，且整體金融市場貸款利率已跌至年息百分
      之二、三，存款利息已跌至百分之一左右，被告仍依十七年之高地價為標準計
      算租金，顯屬過高。茲依九十三年一月之申報地價每平方公尺九千七百七十五
      元二角，年租以百分之三計算，折為月租金一萬二千七百三十二元，原告餅示
      以一萬三千七百二十二元計算，已高於上開金額。
    (四)原告向被告租用系爭土地，係經營鐵工廠，該地方充當倉庫及辦公室使用。
  二、被告方面：
    (一)兩造就系爭土地有不定期租賃關係，於七十六年間經法院判決調整租金為二萬
      七千四百四十四元，七十六年間與九十三年度之公告地價僅升無降，原告請求
      依民法第四百四十二條之規定調整租金，並無所據。且原告請求降幅高達百分
      之五十，顯無理由。
    (二)系爭土地之價值並未降低，且附近工商繁榮程度並未變差。
參、本院判斷：
  一、按租賃物為不動產者，因其價值之昇降，當事人得聲請法院增減其租金，民法
      第四百四十二條前段定有明文。所謂「價值之昇降」，係指租賃物本身之價值
      ，於租賃契約成立後有昇降者而言（最高法院二十六年滬上字第四號判例意旨
      參照）。則本件有爭執者，厥為系爭土地於七十六年年之價值與九十三年三月
      間之價值，是否有明顯降低？經查：
    (一)查所謂租賃物本身之價值，基本應係指其市價而言。然本件原告因表示不鑑價
      ，故就系爭土地之市價是否有重大變化為何，自應參考地價謄本有關公告現值
      之價格（按一般而言，公告現值之價格與市價最為相近）與土地附近現況（即
      工商繁榮程度）以決定之，合先敘明之。
    (二)依卷附兩造所不爭執之土地地價謄本所載可知，系爭土地之公告現值，於七十
      八年七月之公告現值為一萬三千一百六十九元，其後逐漸攀昇，八十四年七月
      至八十七年七月之公告現值為三萬八千四百三十八元，後又逐漸下降，直至九
      十一年七月之公告現值為二萬九千五百六十三元，九十二年一月為二萬七千八
      百七十五元，九十三年間雖尚無資料，然無論如何，應仍遠高於七十八年七月
      之一萬三千一百六十九元，故系爭土地現階段之公告現值顯高於七十八年七月
      之公告現值。次依卷附被告所提為原告所不爭執之現場照片所示，系爭土地位
      處台中市○○路與公理街口，復興路為三十米大道，附近商家及大樓林立，交
      通便利，工商繁榮程度實難認有蕭條現象。則綜合上開事實評斷，本件實難認
      系爭土地於九十三年三月間之市價有比七十八年七月間之市價大幅降低之情事
      ，故本件系爭土地即無民法第四百四十二條所稱價值有降落之情事，原告起訴
      請求本院減低租金，於法即屬無據。
  二、次按民法第二百二十七條之二第一項規定：「契約成立後，情事變更，非當時
      所得預料，而依其原有效果顯失公平者，當事人得聲請法院增、減其給付或變
      更其他原有之效果。」是為情事變更原則之規定，而所謂情事發生變更，意指
      法律關係發生時之情境，於法律關係成立後，發生重大變異而言，且情事變更
      與否，係就客觀事實而定，與可否歸責於當事人之事由無關。就本件而言，原
      告主張系爭不動產租賃關係有該條規定之適用，依法原告自應就系爭土地於七
      十八年七月間迄九十三年三月間止，有關之客觀情境上確有發生重大變異之事
      實，負舉證之責。然本件原告僅空言主張系爭土地附近市場蕭條沒落，昔日繁
      榮景象不在，有情事變更云云，惟就本件系爭土地本身之價值並無大幅降低之
      情形，且土地附近區域之工商繁榮程度並無異常蕭條之情境等情，業如前述，
      故原告上開主張，顯與客觀事實不符而不足採。則本件原告既無法證明本件有
      發情事變更之事實發生，其依民法第二百二十七條之二第一項之規定，請求減
      少租金，洵屬無據。
  三、從而，本件原告主張依民法第四百四十二條及第二百二十七條之二之規定，請
      求就系爭土地之租金自九十三年三月一日起調降為每月一萬三千元七百二十二
      元，為無理由，應予駁回。
肆、據上論結，本件原告之訴為無理由，依民事訴訟法第七十八條，判決如主文。
中　　　華　　　民　　　國　　九十三　　年　　  十二　　月　　二十九  　日
                                    臺灣臺中地方法院民事第三庭
~B法　　　官　李悌愷
右正本證明與原本無異。
如不服本判決，應於判決送達後二十日內，向本院提出上訴狀。
中　　　華　　　民　　　國　　九十三　　年　　  十二　　月　　二十九  　日
~B法院書記官
